臺灣高等法院臺中分院刑事判決　　　　　　　　　九十三年度上易字第一九四號
　　上　訴　人　臺灣台中地方法院檢察署檢察官
　　被　　　告　丙○○
右上訴人因被告傷害案件，不服臺灣台中地方法院九十三年度易字第九三三號中華民
國九十三年七月二十九日第一審判決（起訴案號：臺灣台中地方法院檢察署九十二年
度偵字第二二二四三號），提起上訴，本院判決如左：
      主  文
原判決撤銷。
丙○○共同傷害人之身體，處拘役伍拾日，如易科罰金，以參佰元折算壹日。
      事  實
一、丙○○係臺中縣大雅鄉○○路○段六十八號「大有資源回收場」僱用之司機，土
    地與「大有資源回收場相鄰之丁○○，因「大有資源回收場」未妥善處理垃圾，
    致垃圾到處亂飛甚至阻塞排水溝，於民國九十二年八月十五日十二時許，邀同大
    雅鄉四德村村長乙○○至「大有資源回收場」察看水溝被垃圾阻塞之情形，丁○○當場與該資源回收場之負責人陳豐源發生爭吵，丙○○（陳豐源之侄）見狀，
    即示意陳豐源不必予以理會，丁○○心中更為不滿，而與陳志信發生肢體衝突，
    彼此互相拉扯，丙○○竟與另一不詳姓名之成年男子共同基於傷害之犯意，由丙○○將丁○○推倒並壓制於地，與該不詳姓名之成年男子徒手毆打丁○○，致丁○○受有腦震盪合併臉部撕裂傷一乘０˙三公分、胸部挫傷、左手擦傷等傷害。
    嗣經警據報到場處理，丙○○始放開丁○○。
二、案經丁○○訴由臺中縣警察局豐原分局報請臺灣臺中地方法院檢察署檢察官偵查
    起訴。
      理  由
一、右揭事實，業據被害人丁○○於警訊時及偵查中指訴在卷（偵查卷第四、五頁，
    第五十八頁），於原審審理中復指陳：「我當日是去找村長，要去跟大有回收場
    理論水溝阻塞的問題，到那裡沒講幾句話，他們就打我，：：：都是用手打，打
    我的頭部、身體及腳，我躺下之後，還一直打我，還整個人坐在我身上，：：：
    被告丙○○用手打我的頭，用腳踹我的身體，：：：」等語綦詳（原審卷第四十
    三、四十四頁）；另據證人蔡宗諺於偵查中到庭證稱：「我開車經過（大有資源
    回收場），看到一群人在裡面，約十個人左右，我看到一個人一直打丁○○，丁○○被壓住，有一個人一直打他。」「（壓他的人與打他的人是否同一人？）不
    是。」「（有幾個人打丁○○？）只有一個。我看到時是有一個人壓住他，約看
    了三、四分鐘，：：：」等情歷歷如繪（偵查卷第二十四頁）；證人即案發當時
    據報前往案發現場處理之員警邱志光於偵查中亦到庭明確證稱：「：：：我們看
    到丙○○把丁○○壓在地上，丁○○額頭上有流血。」等語在卷（偵查卷第三十
    一、三十二頁）；此外並有被害人丁○○受傷之診斷證明書附卷可稽（偵查卷第
    十一頁）；且被告於本院審理中亦供承當時是與被害人扭打在一起屬實（本院卷
    第二十九頁、第四十七頁）。
二、訊據被告丙○○矢口否認前揭犯行，辯稱案發當時是因丁○○酒後到「大有回收
    場」鬧事，伊乃阻止丁○○鬧事，並未毆打丁○○，也沒有其他人打丁○○，當
    時伊不理會他，轉身要走，丁○○即從伊後面攻擊伊背部，伊轉身將他推開，丁○○還要打伊，伊才將他壓在地上云云；證人陳豐源於警訊、偵查、及原審審理
    中亦一再證稱案發當時係因丁○○動手打丙○○，丙○○才將之壓制在地上云云
    。惟查：(1)證人陳豐源係「大有資源回收場」之負責人，被告丙○○與其為叔姪
    關係，又係其「大有資源回收場」所僱用之司機，其所證已難保無偏頗之虞。(2)
    證人陳豐源於警訊時業據證稱：「：：：丙○○看見丁○○罵我，丙○○告訴我
    不要理他，丙○○轉身走出去，丁○○用右手徒手要打丙○○，丙○○被打後轉
    身將丁○○推開，丁○○即在地上撿拾一個喇叭要打丙○○，丙○○徒手將丁○○持喇叭之左手抓住，並將其壓制在地上，：：：」等情在卷（偵查卷第八頁）
    ，嗣被告丙○○於偵查中供稱：「：：：我們（指其本人與告訴人丁○○）有發
    生爭執，有拉扯，他從後面打我，我把他推倒，他跌倒以後順勢拿了一個汽車喇
    叭，我抓住他的手腕，他自己喝醉酒，我趁他跌倒把他壓著，：：：」，核與證
    人陳豐源在警訊時所證情節顯有出入，證人陳豐源竟附和被告所供，隨即改稱：
    「現場情形就是如丙○○所說。」（偵查卷第二十一、二十二頁），益見該證人
    所證確有偏頗之虞。(3)被告丙○○於偵查中供稱：「：：：他（指丁○○）從後
    面打我，我把他推倒，他跌倒以後順勢拿了一個汽車喇叭，我抓住他的手腕，他
    自己喝醉酒，我趁他跌倒把他壓著，：：：」（偵查卷第二十一頁）；於原審調
    查中供稱：「：：：丁○○他先打我，我是把他推開，他就拿汽車喇叭打我，我
    用手擋他，我的手也有受傷，我與他發生拉扯，我有把他壓在地上，：：：」（
    原審卷第十四頁）；於本院調查中供稱：「我不理他（指丁○○），我轉身要走
    ，他從我後面攻擊我背部，我轉身把他推開，他要打我，我才把他壓在地上。」
    經本院質以被害人是在何種情形下被其壓在地上？其則供稱：「我轉身要走不理
    他，他就出拳打我的背部，我就把他推開，然後他拿汽車喇叭要打我，我跟他扭
    打，我也不知道我們兩個人（怎麼）都倒在地上，我才壓他。」（本院卷第二十
    九頁），其於偵查中係供稱其將丁○○推倒，丁○○跌倒後順勢拿了一個汽車喇
    叭，其抓住丁○○之手腕，丁○○自己喝醉酒，其趁他跌倒而把他壓著；於原審
    則供稱伊係將丁○○推開，丁○○即拿汽車喇叭打伊，伊用手擋他，與他發生拉
    扯，有把他壓在地上；於本院又供稱伊係轉身要走，丁○○從伊後面攻擊伊背部
    ，伊轉身把他推開，丁○○要打伊，伊才把他壓在地上云云，前後所供情節顯欠
    一致，經本院質以被害人丁○○究係在何種情形下被其壓在地上，其又舊調重彈
    ，且語焉不詳，謂伊轉身要走，丁○○即出拳打伊背部，伊即把他推開，然後丁○○拿汽車喇叭要打伊，伊跟他扭打，伊也不知道彼二人怎麼都倒在地上，伊才
    把他壓在地上云云，其所供顯非真實，殆已不言可喻。(4)證人即於案發當日、偕
    同被害人至「大有資源回收場」察看水溝阻塞情形之四德村村長乙○○，雖於警
    訊及偵審中迭據證稱案發當時，被告與告訴人雙方係如何發生爭執吵架及打架其
    未目睹，其只看到被告與告訴人兩個抱在一起，沒有看到雙方互相毆打云云，惟
    被告丙○○於於原審調查中業據供明案發當時伊把丁○○推開，丁○○即拿汽車
    喇叭打伊，伊與丁○○發生拉扯，把丁○○壓在地上，村長乙○○從頭到尾都在
    場，（原審卷第十四頁），該證人於原審接受檢察官詰問時復證稱：「（有無看
    到被害人丁○○受傷？）感覺上好像有擦傷。」「（有無看到地上有汽車喇叭？
    ）感覺上被害人丁○○手上有拿東西，但什麼東西我沒有注意到。」（原審卷第
    四十一、四十二頁），已見其所為證詞語多保留，且證人即上開到場處理之員警
    邱志光於偵查中業據證稱其到場時係看到丙○○把丁○○壓在地上，當時丁○○
    手上並沒有拿東西等語至詳（偵查卷第三十一、三十二頁），證人乙○○於本院
    審理中竟證稱其跟警察進去時，有看到丁○○手上拿著一個汽車喇叭云云（本院
    卷第四十三頁），其所證是否有失客觀忠實之立場，亦非無疑。(5)被害人丁○○
    於案發當時，身上確有酒味，固據被告供陳及證人邱志光、陳豐源分別證述在卷
    ，被害人丁○○於原審審理中亦不諱言其在前往「大有資源回收場」之前曾吃燒
    酒雞，惟參以案發當日，被害人丁○○係邀村長乙○○同往「大有資源回收場」
    察看水溝阻塞情形，倘被害人丁○○係蓄意挑釁或因酒醉前往鬧事，若非隻身前
    往，亦理當邀惡漢或至親好友同往助勢，而非邀同村長同往察看水溝阻塞之情形
    ，謂案發當時被害人係因酒醉而刻意鬧事或蓄意挑釁，核與情理亦有未合。(6)證
    人賴國賜於偵查中證稱：「我騎機車在回收場的門口外面等小孩，後來看到喝酒
    醉的人與村長一起進去，一下子就聽到大、小聲，後來村長有到外面和我聊天，
    一邊聊一邊看，後來看到丁○○被丙○○壓在地上，直到警員到了才放開，：：
    ：」，「（丁○○被壓制後有被打嗎？）沒有。」等語（偵查卷第三十六、三十
    七頁），惟證人乙○○於本院審理中則證稱：「（本案案發當時）我有在現場，
    雙方為何打起來，我沒有看到，但我有看到他們打架時兩個抱在一起，：：：」
    ，「（你跟丁○○一起去你怎麼沒有看到？）我是後來看到他們打架，他是有跟
    我一起看水溝，是看一下（他）就走了。」等語（本院卷第四十二頁），依證人
    乙○○所證，其根本未與丁○○一起進去，旋即被告與被害人雙方發生大、小聲
    後，再出來與賴國賜一邊聊一邊看，與證人賴國賜所證，彼此顯然各異其趣，證
    人賴國賜所證，自亦不足資為有利於被告之認定。被告所辯，無非飾卸之詞，不
    足採信。被害人丁○○於原審指稱被告他們一群約七、八個人打伊，都是用手打
    云云，於本院調查中指稱被告他們總共有十幾個人，但有四、五個人打伊，有的
    拿鐵棍，有的拿木棍云云，雖均不免誇大其詞，然尚不能因此即謂其所為指訴均
    非屬實。本件事證明確，被告犯行，堪以認定。
三、核被告丙○○所為，係犯刑法第二百七十七條第一項之傷害罪。原審對被告論罪
    科刑，固非無見，惟查(1)本件係被害人丁○○與陳志信因故發生肢體衝突，彼此
    互相拉扯，丙○○竟與另一不詳姓名之成年男子共同基於傷害之犯意，由丙○○
    將丁○○推倒並壓制於地，與該不詳姓名之成年男子徒手毆打丁○○，致丁○○
    受有前揭事實欄所載之傷害，其事證已詳前述，且被告於偵查中亦不諱言案發當
    時其與被害人雙方有發生爭執，彼此有互相拉扯，丁○○從後面打伊，伊把丁○○推倒，丁○○跌倒後順勢拿了一個汽車喇叭，伊抓住他手腕，嗣即將他壓在地
    上等情歷歷在卷（偵查卷第二十一頁），雙方既因發生爭執而動手互相拉扯，且
    被告與上開不詳姓名之成年男子於被害人被壓制在地後，猶共同予以毆打，衡其
    情形，尚難謂有何正當防衛或防衛過當可言，原審認被告所為係防衛過當，依刑
    法第二十三條但書規定減輕其刑，尚有未洽。(2)被告係與上開不詳姓名之成年男
    子共同傷害被害人丁○○，原審未對被告論以共同正犯，亦有未合。檢察官上訴
    意旨據以指摘原判決不當，為有理由，本院應將原判決撤銷改判，爰審酌被告犯
    罪之動機、手段、所生之危害、犯後復飾詞卸責，迄未與被害人和解等一切情狀
    ，量處拘役五十日，並諭知易科罰金之折算標準。
四、檢察官移送併辦意旨略以：被害人丁○○於前揭時地被壓在地上圍毆，被告丙○○尚對其恐嚇稱：「要一槍將你斃命，再多人來也不夠死。」等語，且將其壓在
    地上約一、二十分鐘，等警察到場後始讓其起來，因認被告另涉有此部分之恐嚇
    及妨害自由等罪嫌，與起訴部分之傷害罪嫌有裁判上一罪之牽連關係等語，惟按
    「犯罪事實應依證據認定之，無證據不得認定犯罪事實。」刑事訴訟法第一百五
    十四條第二項定有明文；「告訴人之告訴，係以使被告受刑事訴追為目的，是其
    陳述是否與事實相符，仍應調查其他證據以資審認。」最高法院五十二年台上字
    第一三００號判例意旨亦揭示甚詳，經查告訴人丁○○於偵查中業據陳明其對被
    告所說一槍要讓其斃命等恐嚇之言，其並不會心生畏懼，（九十三年度他字第二
    二二號偵查卷影本第二十一頁），另查關於檢察官移送併辦部分之事實，全部卷
    證中除告訴人之指述外，復無其他任何證據足認告訴人關於此部分之指述確與事
    實相符，核與起訴部分難謂有何裁判上一罪之牽連關係，本院自無從併案審理，
    附此敘明。
五、據上論斷，應依刑事訴訟法第三百六十九條第一項前段、第三百六十四條、第二
    百九十九條第一項前段，刑法第二百七十七條第一項、第四十一條第一項前段，
    罰金罰鍰提高標準條例第一條前段、第二條，判決如主文。
本案經檢察官甲○○到庭執行職務。
中      華      民      國      九十三     年    十    月     二十八    日
                                    臺灣高等法院臺中分院刑事第十庭
                                          審判長法  官  林  照  明
                                                法  官  唐  光  義
                                                法  官  林  清  鈞
右正本證明與原本無異。
不得上訴。
                                                書記官  林  明  冬
中      華      民      國      九十三   年     十一      月     二     日
                                                                        Ｒ
